【裁判字號】    91,交訴,261
【裁判日期】    920901
【裁判案由】    公共危險等
【裁判全文】
臺灣臺南地方法院刑事判決                        九十一年度交訴字第二六一號
    公  訴  人  臺灣台南地方法院檢察署檢察官
    被      告  甲○○
    選任辯護人  謝依良
右列被告因公共危險等案件，經檢察官提起公訴（九十一年度偵字第六八二０號），
本院判決如左：
    主  文
甲○○因過失傷害人，處有期徒刑參月；又駕駛動力交通工具肇事，致人傷而逃逸，
處有期徒刑拾月。應執行有期徒刑壹年。
    事  實
一、甲○○未考領機車駕駛執照，本不得駕駛機車上路行駛，於民國九十一年三月十
    日上午，駕駛車牌號碼ＷＨＡ─一六七號輕型機，沿臺南市○○路○○道由南往
    北方向行駛，於同日上午八時四十五分許，行經該路與大成路交岔路口前時，本
    應注意汽車行駛時，駕駛人應注意車前狀況及兩車併行之間隔，並隨時採取必要
    之安全措施，而依當時情形，並無不能注意之情事，其能注意而疏未注意左側尚
    有其他車輛行駛，未採取保持安全距離之措施，仍貿然持速行駛，適乙○○亦未
    考領適當駕駛執照，而駕駛車牌號碼ＹＬＱ─二二０號重型機車，於甲○○機車
    左側行駛，亦疏未注意汽車行駛時，駕駛人應注意車前狀況及兩車併行之間隔，
    而依當時情形，亦無不能注意之情事，其應注意右側尚有其他車輛行駛，仍未保
    持安全間隔，致二車間隔過近，甲○○機車與乙○○機車發生擦撞，致乙○○人
    、車跌向左邊之快車道上，因而受有頭部外傷併下頜骨骨折、顏面裂傷約六公分
    、下唇裂傷長四公分、顏面及左膝擦傷之傷害，詎甲○○在肇事後，竟未下車察
    看，反而逕自駕車逃離現場。車禍事故發生後，目睹車禍發生經過之丙○○即駕
    車尾隨甲○○，將車號記下後，返回肇事地點，自行駕車將乙○○送往臺灣基督
    長老教會新樓醫院急救，並將車號交予乙○○，經警依前開車籍資循線通知甲○○，甲○○則於當日下午三時許，駕駛前開車輛至臺南市警察局交通隊鹽埕站，
    而查獲上情。
二、案經乙○○訴由臺南市警察局第六分局報請臺灣台南地方法院檢察署檢察官偵查
    起訴。
    理  由
一、訊據被告甲○○固不否認曾於右述時、地，駕駛上開車輛經過，並聽到機車倒地
    聲音之事實，惟矢口否認有何過失傷害與肇事逃逸之犯行，辨稱：並未與其他車
    輛發生擦撞，車禍與已無涉，亦無肇事逃逸之行為云云。辯護意旨則以告訴人於
    警、偵詢時均指訴機車左手把經人勾到，而跌倒在地，與證人丙○○證稱告訴人
    右側車身與人發生擦撞不符，告訴人指訴與目擊證人證稱不符，可能是告訴人將
    倒地之際，被告恰巧經過告訴人機車車旁，遭證人誤認，本件車禍顯與被告無涉
    云云。
二、右揭告訴人乙○○駕駛機車，行經上開肇事地點，與人發生擦撞而倒地之事實，
    業據告訴人分別於警、偵詢及本院審理時、指訴綦詳（參見警卷第一頁正面及背
    面筆錄及偵查卷第七頁正、背面筆錄，及本院九十一年十二月十二日審理筆錄）
    ，證人丙○○亦就肇事之際，駕駛計程車搭載配偶、女兒於金華路快車道由南往
    北方向行駛，右前方慢車道內有二台機車併行，男性駕駛人在外側、女性駕駛在
    內側，二機車突然發生擦撞，女騎士就倒在所駕駛之計程車前方，男騎士稍停一
    下即離去，經女兒提醒，而駕車尾隨男騎士後方三、四百公尺，確認其機車車牌
    後，即返回肇事地點，發現告訴人傷勢嚴重，而駕車將其送醫急救，並將肇事車
    牌號碼交予告訴人等情，於本院審理時，具結證稱綦詳（參見本院九十一年十二
    月二日、九十二年七月七日審理筆錄），告訴人受有事實欄所載之傷勢，亦有財
    團法人臺灣基督長老教會新樓醫院九十一年三月二十一日診斷證明書一紙在卷可
    資佐證，此外，並有道路交通事故調查報告表、台南市警察局舉發違反道路交通
    管理事件通知單影本各一紙、道路交通事故現場蒐證照片十六幀在卷可資佐證，
    參酌被告自承於前開車禍發生之際，駕駛前開車輛行經該處，且車禍發生於證人
    丙○○眼前，車號是經證人立刻尾隨被告機車三、四百公尺後確認等情，應認證
    人並無出於誤認之可能，是被告確有駕車與告訴人發生擦撞，因而致告訴人受傷
    之事實，應無疑義。
三、按告訴人除於本院九十二年七月七日審理時，供述不知遭人自何處撞擊、亦不知
    倒向何邊等情外，於檢察官偵詢時供稱機車手把遭勾到而不穩倒地（參見偵查卷
    第七頁背面），於警詢及本院審理時，均供稱是駕車之際，左後方有機車駛來，
    勾到其機車左手把，致機車不穩而倒地等情（參見警詢第一頁背面筆錄、本院九
    十一年十二月二日審理筆錄），確與證人丙○○前開證詞不符。惟按告訴人亦一
    再警詢中及偵查中供稱發生車禍後即昏迷倒地不醒人事（參見前揭警詢及檢察官
    偵詢筆錄），是其就當時車禍發生之情記憶是否鮮明，不無疑問，遑論事後陳述
    。此外，經本院依職權調閱告訴人車禍當日之急診病歷資料，告訴人因車禍所受
    之傷勢，除如前揭事實欄所載傷勢外，左膝及左手均有多處擦傷，告訴人右側則
    無傷勢，此有臺灣基督長老教會新樓醫院九十二年七月二十三日新樓歷字第九二
    四三七號函附之告訴人病歷影本六張在卷可資佐證，審酌告訴人車禍發生後即不
    醒人事，而車禍發生之後，告訴人之傷勢除臉部外，均在左側，與證人前開車禍
    發生後告訴人倒向左側之證詞相符，應以證人證詞較為可信，本件告訴人是機車
    右側與被告機車發生擦撞，應可認定，告訴人指訴機車左側與人擦撞一情，容有
    誤會，併予說明。
四、按汽車（包含機車）行駛時，駕駛人應注意車前狀況及兩車併行之間隔，並隨時
    採取必要之安全措施；道路交通安全規則第九十四條第三項定有明文。查被告與
    告訴人均未經正常程序考領駕照，然二人駕車上路，對上開交通安全規則自應知
    之甚稔，為其等應注意之事項，而肇事當時係天候晴朗、柏油路面、標線清晰、
    正常號誌交岔路口、路面乾燥、無障礙物、視距良好、速限五十公里，有前開道
    路交通事故調查報告表載明可考，據此判斷，足見依當時狀況，被告客觀上並無
    不能注意之情狀，詎被告其應注意能注意，竟疏未注意其慢車道左側尚有其他機
    車行駛之情形，未保持兩車併行之間隔，反以貿然持速行駛，適告訴人騎駛機車
    亦疏未注意右側尚有其他機車行駛之情形，貿然行駛，致二車間隔過小，被告機
    車與告訴人機車右側發生擦撞，告訴人因而向左傾倒而肇事，被告與告訴人均有
    違前開規定之注意義務，其駕駛行為，均有過失。被告辯稱其無過失云云，顯係
    卸詞，不足採信。又本件車禍既係被告之過失併合發生，自不能因此即解免被告
    過失罪責。被告之過失行為與告訴人所受上開傷害之間，顯有相當因果關係，亦
    無疑義。而被告既於肇事當時，明知肇事，未下車察看及採取救護措施，即起意
    離開現場，其駕車肇事致人受傷而逃逸之行為，於駕車離開現場時，即已完成，
    是其確有肇事逃逸之犯行，應無疑義。從而本件事證已臻明確，被告犯行足堪認
    定。
五、核被告甲○○所為，係犯刑法第二百八十四條第一項前段之過失傷害罪及第一百
    八十五條之四之駕車肇事逃逸罪。其所犯上開二罪間，犯意各別，行為互殊，應
    予分論併罰。又被告並未考領駕駛執照而駕駛機車上路，因而致人受傷，其過失
    傷害罪部分，應依道路交通管理處罰條例第八十六條第一項加重其刑。爰審酌被
    告犯罪之動機、目的、手段，其生活狀況、智識程度，與本件車禍應負過失責任
    非輕、告訴人傷勢之嚴重、告訴人就車禍與有過失，及被告犯後未能坦犯行，尚
    未與告訴人達成和解等一切情狀，分別量處如主文所示之刑，並定其應執行刑，
    以資懲儆。
據上論斷，應依刑事訴訟法第二百九十九條第一項前段，道路交通管理處罰條例第八
十六條第一項，刑法第一百八十五條之四、第二百八十四條第一項前段、第五十一條
第五款，罰金罰鍰提高標準條例第一條前段，判決如主文。
中      華      民      國      九十二      年      九      月    一    日
                              臺灣臺南地方法院交通法庭
                                      法  官  洪士傑
右正本證明與原本無異。
如不服本判決應於送達後十日內向本院提出上訴狀。
                                      書記官  陳金堂
中      華      民      國      九十二      年      九      月    一    日
附錄本案論罪科刑法條全文：
中華民國刑法第一百八十五條之四
駕駛動力交通工具肇事，致人死傷而逃逸者，處六月以上五年以下有期徒刑。
中華民國刑法第二百八十四條第一項：
 (過失傷害罪)
因過失傷害人者，處六月以下有期徒刑、拘役或五百元以下罰金，致重傷者，處一年
以下有期徒刑、拘役或五百元以下罰金。


司法院資訊處製作；財團法人民間司法改革基金會備份。
